【裁判字號】    97,消債更,312
【裁判日期】    971022
【裁判案由】    更生事件
【裁判全文】
臺灣板橋地方法院民事裁定  97年度消債更字第312號
聲  請  人  甲○○
上列當事人因消費者債務清理事件，聲請更生，本院裁定如下：
    主  文
聲請駁回。
聲請費用由聲請人負擔。
    理  由
一、按債務人與金融機構協商成立者，不得聲請更生或清算，但
    因不可歸責於己之事由，致履行顯有重大困難者，不在此限
    ；本條例施行前，債務人依金融主管機關協調成立之中華民
    國銀行公會會員，辦理消費金融案件無擔保債務協商機制與
    金融機構成立之協商，準用前項之規定，消費者債務清理條
    例第151 條第5 項、第6 項分別定有明文。依其立法理由可
    知，債務清償方案成立後，應由債務人按其條件履行，須於
    其後發生情事變更，在清償期間收入或收益不如預期，致該
    方案履行困難甚或履行不能，因不可歸責於己，始能聲請更
    生或清算，且此項規定旨在避免債務人任意毀諾已成立之協
    商，濫用更生或清算之裁判上債務清理程序，蓋以債務清償
    方案係經當事人行使程序選擇權所為之債務清理契約，債務
    人應受該成立之協議所拘束，故債務人既已與金融機構協商
    成立，如認該協商方案履行有其他不適當情形，仍應再循協
    商途徑謀求解決。次按聲請更生或清算不合程式或不備其他
    要件者，法院應以裁定駁回之，但其情形可以補正者，法院
    應定期間先命補正，同條例第8 條亦有明文規定。
二、本件聲請意旨略以：聲請人於民國95年10月間，與最大債權
    銀行復華商業銀行（現為元大銀行）成立一次性債務協商，
    每月應償金額為新臺幣（下同）13,887元，當時每月收入為
    25,000元，扣除協商月付額後已所剩無幾，生活開銷多部分
    皆向其他親友求助，雖盡所能籌款繳納，然已令親友避而遠
    之，負債累累再無處可借，經濟壓力沉重已長久喘不過氣，
    長期入不敷出下，迄於97年2 月終告毀諾。準此，聲請人毀
    諾誠屬無力繳納，確有不可歸責於己之事由等語。
三、查本件聲請人於95年10月2 日參與銀行公會所辦理之債務協
    商機制，與最大債權金融機構復華商業銀行（現為元大銀行
    ）債務協商成立，雙方約定自95年11月起，分110 期，利率
    7.16﹪，聲請人每月須清償13,887元，有聲請人提出之銀行
    公會債務協商機制協議書影本1 件附卷足憑，自堪信為真實
    ，是本件聲請人須有不可歸責於己致履行顯有重大困難之事
    由時，向本院聲請更生方為適法。惟查：
  (一)聲請人主張協商當時每月收入為25,000元，扣除每月還款金
    額後已所剩無幾，長期入不敷出下，於97年2 月毀諾。然查
    ，該等事由屬於其前就無擔保債權與最大債權銀行成立協商
    前業已存在之事實，並非於其與最大債權銀行成立協商後方
    發生之新事實，難以認定其於與債權金融機構成立協商後，
    始發生不可歸責於己之事由，致使其履行協商方案具有重大
    困難而無法繼續履行之事實。
  (二)另聲請人主張其父母最近經濟狀況稍差，每月需支出扶養費
    用15,000元；然查卷附戶籍謄本，聲請人之父母連同聲請人
    在內有成年子女3 名，是聲請人對其父母雖有扶養義務，惟
    應分擔該扶養義務者，連同聲請人在內共有3 人；再按民法
    第1117條第1 、2 項規定：「受扶養權利者，以不能維持生
    活而無謀生能力者為限」、「前項無謀生能力之限制，於直
    系血親尊親屬，不適用之」，是聲請人之父母為聲請人之直
    系血親尊親屬，其受扶養之權利，雖不以無謀生能力為限，
    但仍應受不能維持生活之限制。而聲請人之父名下有房屋2
    筆、土地10筆（見本院卷第53頁、財政部臺灣省北區國稅局
    財產歸屬資料清單影本），聲請人之母名下有房屋、土地各
    1 筆（見本院卷第58頁、財產歸屬資料清單影本），且聲請
    人之父96年度所得為260,263 元（見本院卷第57頁、財政部
    臺灣省北區國稅局96年度綜合所得稅各類所得資料清單影本
    ），平均每月21,689元（即：260,263 元÷12月＝21,689元
    ；元以下四捨五入），聲請人之母96年度所得為234,754 元
    （見本院卷第61頁、96年度綜合所得稅各類所得資料清單影
    本），平均每月19,563元（即：234,754 元÷12月＝19,563
    元；元以下四捨五入），皆高於行政院主計處公佈之臺灣省
    每人每月最低生活費用9,829 元，據此，難認聲請人之父母
    有不能以自己財產維持其生活之情形，而有聲請人每月需支
    出扶養費用15,000元之必要。
  (三)又聲請人現任職於建富汽車股份有限公司，每月薪資36,682
    元（見本院卷第8 頁、財產及收入狀況說明書），已較協商
    時每月所得25,000元為高，難認聲請人有履行協商顯有重大
    困難之事由存在。是聲請人主張其有不可歸責於己之事由而
    不能繼續履行前已與最大債權銀行成立之協商條件一節，尚
    無可採，其聲請不符消費者債務清理條例第151 條第5 項、
    第6 項之規定，揆諸首開說明，自應駁回本件更生之聲請，
    爰裁定如主文。
四、至於聲請人所預納之郵務送達費2,040 元，則待全案確定後
    ，如有餘額，再行退還，附此敘明。
中    華    民    國    97    年    10    月    22    日
              民事第一庭     法   官    李世貴
上為正本係照原本作成
如不服本裁定，應於裁定送達後10日內，以書狀向本院提出抗告
，並繳納抗告費新臺幣1 千元
中    華    民    國    97    年    10    月    22    日
                             書 記 官   蘇哲男


司法院資訊處製作；財團法人民間司法改革基金會備份。
